臺灣屏東地方法院刑事判決　　　　　　　　　　　　　九十二年度訴字第七一號
　　公　訴　人　臺灣屏東地方法院檢察署檢察官
　　被　　　告　丙○○
　　選任辯護人　吳春生律師
右列被告因搶奪等案件，經檢察官提起公訴（九十二年偵字第四九八三號），本院判
決如左：
         主  文
丙○○連續意圖為自己不法之所有，而搶奪他人之動產，處有期徒刑壹年陸月；又意
圖為自己不法之所有，以恐嚇使人將本人之物交付，處有期徒刑捌月；應執行有期徒
刑貳年，緩刑伍年，緩刑期內付保護管束。
        事  實
一、丙○○基於意圖為自己不法所有之概括犯意，以騎乘機車自後掠取，且即便遭搶
    者因之跌倒受傷亦在所不惜之未必故意，先於民國九十二年八月八日二十二時四
    十分許，在屏東縣潮州鎮○○路鎮公所清潔隊停車場前，自後強拉亦騎乘機車之
    甲○○肩部皮包（內有新台幣一千五百元、身分證、合作金庫提款卡、健保卡、
    機車行照及ＢＥＮＱ行動電話一支），得手後並致林女跌倒受有頭部外傷合併腦
    震盪及多處擦傷等傷害。復於同年九月初，在屏東市○○路，搶奪一不詳姓名年
    籍騎乘機車之婦女皮包（其內有現金及ＭＯＴＯＲＯＬＡ牌Ｖ６６型手機一支）
    ，得手後均將現金花用殆盡，手機則留置己處。
二、丙○○嗣並另行起意，基於意圖為自己不法所有之犯意，於九十二年九月十八日
    二十二時三十分許，在屏東縣坎頂鄉圓寮村社尾巷香蕉旁，以其所騎乘之機車自
    後碰撞乙○○所騎機車二次並攔停徐女後，命徐女交出財物，徐女因前載八月幼
    兒，心生畏懼之餘，乃自行開啟機車行李箱，取出ＮＯＫＩＡ牌手機一支及小孩
    衣物交予丙○○，得手後丙○○亦將手機留置其處，衣物則隨手丟棄，嗣至同年
    十月六日為警搜索查獲，並扣得前述手機三支。
三、案經屏東縣警察局潮州分局報請臺灣屏東地方法院檢察署檢察官偵查起訴。
        理  由
一、右揭搶奪部分事實，業據被告丙○○於本院審理中坦承在案，核與甲○○偵查中
    證述情節相符。恐嚇取財部分，被告則以其並無自後追撞乙○○云云等語置辯，
    餘均供承不諱，惟查其確先騎乘機車自後追撞徐女機車二次後，始攔停徐車命其
    交出財物等，業據乙○○於偵查中結證在案，被告此部分所辯，顯係避重就輕之
    詞，無足取信，此外並有贓物認領保管單二紙及扣案尚無人具領之ＭＯＴＯＲＯ
    ＬＡ牌Ｖ６６型手機一支在案可資佐證，被告罪證明確，犯行足堪認定。
二、核被告所為，係犯刑法第三百二十五條第一項搶奪罪及同法第三百四十六條第一
    項之恐嚇取財罪。其二次搶奪犯行，時間緊接，觸犯構成要件相同之罪名，顯係
    基於概括犯意為之，應論以連續犯從一重處斷並加重其刑。其所犯二罪，犯意及
    構成要件均異，應分論併罰之。茲審酌被告犯罪之動機、目的、手段、所生之危
    害及坦承大部分犯行暨其他一切情狀等，爰分別量處如主文所示之刑，並定其應
    執行之刑。末查被告前未曾受有期徒刑以上刑之宣告，此有臺灣屏東地方法院檢
    察署刑案資料查註紀錄表及台灣高等法院被告全國前案紀錄表各一紙在卷可按，
    且犯後深知己非，與查得之被害人均達成和解，有和解書附案足明，本院信其經
    此偵、審程序及刑之宣告，當知所惕勵，因認其宣告刑以暫不執行為宜，爰併諭
    知緩刑五年，並依刑法第九十三條第一項規定，宣告其於緩刑期內付保護管束，
    以啟自新。
三、公訴意旨另以：被告於九十二年七月三十一日二十三時四十分許及同年八月十八
    日二十二時五十分許，在屏東縣潮州鎮○○街二一六號前及前揭鎮○○路潮州國
    中藍球場前，併有搶奪丁○○及戊○○之皮包，且其內均有現金及手機等物，因
    認被告此部分，併涉有刑法上之搶奪罪嫌等。按犯罪事實，應依證據認定之，無
    證據不得認定犯罪事實；刑事訴訟法第一百五十四條第二項定有明文。查本件公
    訴人之所以認被告就此部分亦涉有搶奪罪行者，無非係以被告於警訊、偵查初訊
    及移送本院審理時，均供承在案，並經陳、楊女指證在卷為據。惟訊之被告丙○○則堅決否認有何搶奪陳、楊女犯行，辯稱其共做四件，除搶奪甲○○及一不詳
    姓名女子、恐嚇乙○○財物外，另有欲行搶一婦女，惟未拉到皮包等語。經查，
    被害人丁○○於偵查中並無法確定被告係行搶之人；而楊愉珊雖指稱被告與歹徒
    半罩式安全帽與髮型一樣，惟亦僅看見歹徒背部（見偵卷九十二年十月二十四日
    訊問筆錄），已難謂有何明確指證，再參諸丁○○於本院審理中證稱，其係被搶
    歹徒逃離約五十公尺後，始起身自後見及行搶者頭戴半罩式安全帽等語；及戊○○所證有見及行搶者側面臉部，惟亦無法確認是否為被告等言以觀（分見本院九
    十二年十二月三十日及九十三年六月一日審判筆錄），依丁○○及戊○○二人尚
    非明確之指述，顯難遽認行搶彼等之人即係本案被告丙○○。次查被告於移送檢
    察官初訊及在押移審本院初訊而非正式審理時，雖對警方移送及起訴之事實無何
    意見，惟於偵查及本院審理中，均迭對行搶之次數辯稱為前述四次，是亦自難以
    其於偵、審初訊時之概括陳述即為其認罪之憑據。末查被告行搶及恐嚇取財後，
    均將現金花用，所得手機則留置己處，此由查獲被告之初，即由其住處搜得被害
    人甲○○、乙○○及另一不詳遭搶女子之ＭＯＴＯＲＯＬＡ牌Ｖ６６型手機共三
    支可稽，是可知被告犯罪模式為騎乘機車犯案得手後，僅將現金及手機留存，餘
    均隨手棄置，此可由於被告處所僅查獲前述手機而無其他贓物可知。惟丁○○及
    戊○○亦遭歹徒劫走手機，業據其等指陳在案，但均未於被告處所查獲，是可知
    搶奪陳、楊之人是否確為被告，亦顯有疑義。綜上所述，公訴人此部分所舉證據
    ，尚無法使本院形成明確之心証足資認定被告有罪，參諸前開法條規定，本應為
    其此部分無罪之諭知，惟公訴人認此部分與其論罪科刑之搶奪部分，有連續犯之
    裁判上一罪關係，為裁判上一罪，故不另為無罪之諭知。
四、公訴意旨又以：被告於搶奪被害人甲○○時，以未必故意傷害林女，因認被告併
    涉有刑法第二百七十七條第一項之傷害罪嫌。惟按刑法第二百七十七條第一項之
    傷害罪，依同法第二百八十七條前段規定，須告訴乃論，茲據告訴人甲○○於本
    院審理中撤回其告訴，有撤回告訴狀一紙附卷可明，本應為此部分不受理之判決
    ，惟公訴人認此部分與被告論罪之搶奪部分，有想像競合犯之裁判上一罪關係，
    故亦不另為不受理之諭知，附此述明。
五、至被告雖前罹有「解離性失憶」症，屬精神疾病之一種，惟其病發時對於當時之
    行為及對於行為時的一些人、時、地的狀態均完全沒有印象，此有國軍高雄醫院
    診斷證明書、本院與前開院精神科醫院林季宏公務電話紀錄單各一紙在案可考，
    然被告對其論罪科刑犯行，均陳述明確，是其行為時顯無何「解離性失憶症」病
    發情事，自無將其送請鑑定以明有無心神喪失或精神耗弱之情事，併此載明。
據上論斷，應依刑事訴訟法第二百九十九條第一項、刑法第五十六條、第三百二十五
條第一項、第三百四十六條第一項、第五十一條第五款、第七十四條第一款、第九十
三條第一項、罰金罰鍰提高標準條例第一條前段，判決如主文。
本案經檢察官林津鋒到庭執行職務。
中      華      民     國      九十三      年      九    月    二十九  日
                                      臺灣屏東地方法院刑事第一庭
                                          審判長法  官  潘正屏
                                                法  官  林世民
                                                法  官  包梅真
右正本證明與原本無異。
如不服本判決應於收受本判決送達後十日內向本院提出上訴書狀，其未敘述上訴理由
者，並得於提起上訴後十日內向本院補提理由書狀（均須按他造當事人之人數附繕本
 ）「切勿逕送上級法院」
                                               書記官  盧建新
中      華      民      國      九十三      年      九    月    二十九  日
論罪科刑法條：
刑法第三百二十五條第一項
中華民國刑法第三百二十五條
 (普通搶奪罪)
意圖為自己或第三人不法之所有，而搶奪他人之動產者，處六月以上五年
以下有期徒刑。
因而致人於死者，處無期徒刑或七年以上有期徒刑，致重傷者，處三年以
上十年以下有期徒刑。
第一項之未遂犯罰之。
刑法第三百四十六條第一項
中華民國刑法第三百四十六條
 (單純恐嚇罪)
意圖為自己或第三人不法之所有，以恐嚇使人將本人或第三人之物交付者
，處六月以上五年以下有期徒刑，得併科一千元以下罰金。
以前項方法得財產上不法之利益，或使第三人得之者，亦同。
前二項之未遂犯罰之。
